【裁判字號】    89,易,376
【裁判日期】    890229
【裁判案由】    違反動產擔保交易法
【裁判全文】
臺灣高雄地方法院刑事判決                          八十九年度易字第三七六號
    公  訴  人  臺灣高雄地方法院檢察署檢察官
    被      告  甲○○○
右列被告因違反動產擔保交易法案件，經檢察官提起公訴（八十八年度偵字第二六七
０八號），本院判決如左：
    主    文
甲○○○無罪。
    理    由
一、公訴意旨略以：被告甲○○○於民國八十八年一月五日，以附條件買賣分期付款
    方式，向聲寶股份有限公司（下稱聲寶公司）路竹分店購買電冰箱、電視、冷氣
    機及洗衣機各一台，總價款新台幣（下同）十五萬八千二百元，為動產擔保交易
    之債務人。約定清償價款期限分二十四期給付，每月為一期，除頭期款於訂約時
    交付外，每期應繳納共六千五百元款項，標的物存放地點為高雄縣鳳山市○○街
    一０六號，於價金清償完畢前，僅得按約定使用、收益，不得將電冰箱等物遷移
    、出賣或為其他處分。詎甲○○○於取得上開物品後，僅支付六期分期款項，餘
    款十一萬七千二拒不繳納，並意圖為自己不法利益，將前揭標的物遷移，不知去
    向，致聲寶公司受有損害。因認甲○○○涉有動產擔保交易法第三十八條罪嫌。
二、按犯罪事實應依證據認定之，無證據不得推定其犯罪事實，刑事訴訟法第一百五
    十四條定有明文。又按刑事訴訟法上所謂認定犯罪事實之證據，係指足以認定被
    告確有犯罪行為之積極證據而言，如未能發現相當證據或證據不足以證明，自不
    能以推測或擬制之方法，以為裁判基礎，最高法院二十九年上字第三一０五號及
    四十年台上字第八十六號分別著有判例；再無證據或現有證據不足以證明被告犯
    罪者，自屬「犯罪嫌疑不足者」；而認定不利於被告之事實，須依積極證據，苟
    積極證據不足為不利被告之認定時，即應為有利於被告之認定，更不必有何有利
    之證據，最高法院三十年上字第八一六號判例參照。
三、本件公訴人認被告甲○○○涉有違反動產擔保交易法之罪嫌，無非以告訴人聲寶
    公司代理人丙○○於偵查中指訴綦詳，且有附條件買賣契約書影本四件在卷可稽
    ，為其論罪之依據。
四、訊據被告堅決否認右揭犯行，辯稱：伊未於右揭時、地，以附條件買賣方式，向
    告訴人購買電冰箱等物，亦未簽訂任何買賣契約，或繳付任何分期款。又契約上
    連帶保證人乙○○係其表弟，本件應係乙○○未經其同意，擅自以其名義向告訴
    人購買電器用品，伊無違反動產擔保交易法犯行等語。經查：
（一）本件附條件買賣契約之買受人名義為被告，連帶保證人係乙○○，並經告訴人
      職員丙○○前往對保乙節，固據告訴代理人丙○○到庭指述綦詳，並有契約書
      影本四紙在卷可稽，堪可認定。惟上揭附條件買賣契約之接觸、簽訂、對保等
      手續，包括契約上買受人及連帶保證人之填載，均係由連帶保證人乙○○與丙○○接觸、簽訂及對保等情，業據丙○○於審理中陳述明確。參以附條件買賣
      契約上關於買受人欄甲○○○及連帶保證人欄乙○○署名及住址之筆跡，從目
      視觀察，係出於同一人之筆跡，亦有該契約影本可稽，足徵卷附契約應係乙○○簽署無訛，顯見前揭附條件買賣契約確係由乙○○與丙○○簽署及對保，核
      與被告無涉，是被告辯稱：伊未向告訴人購買上開電器產品，亦未簽訂附條件
      買賣契約等語，即屬可採。
（二）又以被告名義購買的電器產品係應乙○○囑附，由告訴人職員送至瑞興街一０
      六號，交付乙○○收執，暨訂約時繳付之頭期款及六期分期款，均係由乙○○
      繳納乙節，亦據丙○○於審理中指述綦詳，核與被告所辯情詞相符，堪可認定
      。則參酌本件使用被告名義購買之電器產品，係由乙○○收執，暨頭期款及分
      期款之繳亦係由乙○○為之等情相互以觀，益見被告關於本件以其名義簽訂之
      附條件買賣契約，並不知情，是被告辯稱：伊無任何違反動產擔保交易法之犯
      行等語，洵可採信。
（三）綜上所述，本件附條件買賣契約，既非被告簽訂購買，而電器產品之交付，亦
      逕由告訴人交付乙○○收執，且分期款始終係由乙○○繳納，顯見被告並無不
      法利益之主觀意圖，亦無遷移電器產品之客觀行為甚明。則依上揭說明，自難
      謂被告有何動產擔保交易法第三十八條之犯行。此外，本院復查無其他證據足
      資證明被告有何上開犯行，自屬不能證明被告犯罪，爰為被告無罪之諭知。
（四）乙○○（住高雄市○○區○○里○○○路三十巷三十一號）涉嫌偽造買賣契約
      私文書，並持以行使，涉有刑法第二百十六條、第二百十條之行使偽造私文書
      罪嫌，爰依法告發，併此敘明。
據上論斷，應依刑事訴訟法第三百零一條第一項前段，判決如主文。
本案經檢察官洪信旭到庭執行職務。
中      華      民      國    八十九    年      二      月    二十九    日
                                    臺灣高雄地方法院刑事庭
                                        法  官  李昭彥
右為正本，係照原本作成，證明與原本無異。
如不服本判決，應於送達後十日內，向本院提出上訴狀。
                                        書記官  呂怜勳
中    華    民    國    八十九    年       二       月      二十九      日


司法院資訊處製作；財團法人民間司法改革基金會備份。
